臺灣臺中地方法院民事判決
110年度中簡字第2154號
原      告  均和資產管理股份有限公司

法定代理人  朱祐宗  
訴訟代理人  黃翎芳律師
複  代理人  張均溢律師
            林宏鈞律師
            張于憶律師
被      告  江建欣  
上列當事人間除去侵害等事件，本院於民國110年12月13日言詞
辯論終結，判決如下：
    主      文
被告應將坐落臺中市○○區○○段000 地號土地上，如附圖所示甲部
分（面積17.40平方公尺）之建物拆除，並將甲及乙部分（面積0
.52平方公尺）土地返還原告。
被告應給付原告新臺幣896元，及自110 年8 月17日起至清償日
止，按週年利率百分之5 計算之利息。
被告應自110 年8 月17日起至返還上開占用土地之日止，按月給
付原告新臺幣215元。
原告其餘之訴駁回。
訴訟費用由被告負擔。
本判決原告勝訴部分得假執行。
    事實及理由
一、原告起訴主張：
　㈠原告於民國110年3月31日因拍賣取得坐落臺中市○○區○○段000
    地號土地（下稱系爭土地），然系爭土地如附圖所示之甲、
    乙部分均遭被告無權占用，占用面積共計17.92平方公尺（
    下稱系爭占用部分），附圖所示甲部分更經被告興建有門牌
    號碼臺中市○○區○○路000巷00號之部分建物（下稱系爭建物
    ），爰依民法第767條之規定，請求被告將系爭占用部分之
    建物拆除，並將占用部分之土地返還原告。
　㈡此外，被告無法律上原因，占用系爭土地，因而獲有相當於
    租金之不當得利，應以土地之申報地價年息10％，計算相當
    於租金之不當得利，爰依民法第179條請求被告給付原告自1
    10年3月31日起至起訴狀繕本送達翌日止，相當於租金之不
    當得利及利息，以及於起訴狀繕本送達後相當於租金之不當
    得利。。
　㈢並聲明：1.被告應將坐落於臺中市○○區○○段000地號土地上面
    積17.92平方公尺之地上物拆除，並應將該部分土地騰空返
    還原告。2.被告應給付原告358元，及自起訴狀繕本送達翌
    日起至清償日止，按週年利率百分之5計算之利息。3.被告
    應自起訴狀繕本送達翌日起至返還系爭土地之日止，按月給
    付原告358元。
二、被告則以：對於起訴事實及卷證內容並無意見等語。
三、得心證之理由：
　㈠原告主張其為系爭土地之所有人、被告為系爭建物所有人之
    事實，有土地登記謄本、地籍圖謄本、建物登記謄本、建物
    測量成果圖、被告戶籍謄本、系爭建物照片等件在卷可參（
    本院卷第29至35頁、第49至63頁），亦為被告所不爭執，堪
    認為真實，本院自得採為判決之基礎。
　㈡按所有人對於無權占有或侵奪其所有物者，得請求返還之，
    民法第767條第1項前段定有明文。查本件經原告聲請送臺中
    市大里地政事務所測量結果，系爭建物確有占用系爭土地如
    附圖所示甲部分（面積17.40平方公尺）及乙部分（面積0.5
    2平方公尺），共計為17.92平方公尺，有土地複丈成果圖附
    卷可參（本院卷第137 頁），被告就此部分亦不爭執，堪認
    原告主張系爭建物占用系爭土地乙節，應屬可採，則原告請
    求被告將占用系爭土地甲部分之建物拆除，並將甲及乙部分
    土地返還原告，即屬有據。
　㈢次按依不當得利之法則請求返還不當得利，以無法律上之原
    因而受利益，致他人受有損害為其要件，故其得請求返還之
    範圍，應以對方所受之利益為度，非以請求人所受損害若干
    為準。而無權占有他人土地，可能獲得相當於租金之利益為
    社會通常之觀念，是請求人請求無權占有人返還占有土地所
    得之利益，參照本院61年台上字第1695號判例意旨，原則上
    應以相當於該土地之租金額為限（最高法院94年台上字第10
    94號判決意旨可資參照）。按城市地方房屋之租金，以不超
    過土地及其建築物申報總價額年息百分之10為限。而此項規
    定於租用基地建築房屋者亦得準用，土地法第97條第1項、
    第105條分別定有明文。又所謂土地價額係指法定地價而言
    ；土地所有人依土地法所「申報之地價」為法定地價，除非
    土地所有權人未於公告期間申報地價者，才以「公告地價」
    （並非公告土地現值）百分之八十為其申報地價，土地法第
    148條、土地法施行法第25條、平均地權條例第16條前段亦
    定有明文。而上開土地法第97條第1項關於房屋計收租金規
    定，於不當得利或損害賠償事件，可據為計算不當得利或損
    害額之標準（最高法院87年度台上字第2996號民事裁定可資
    參照）經查：系爭建物無正當權源占用系爭土地，已如前述
    ，而無權占用他人土地，可能獲得相當於租金之利益，為社
    會通常之觀念，是原告自得依不當得利之法律關係，訴請被
    告給付相當於租金之不當得利即屬有據。另系爭土地位在臺
    中市大里區立仁路之巷道內，鄰近立仁路，周邊工商業繁榮
    程度尚可，然系爭土地四周為住宅及公司商號林立等情，有
    系爭土地周邊之照片、GOOGLE MAP在卷可參（本院卷第57至
    63頁、第151頁），本院審酌上情及占用系爭土地之經濟價
    值及所受利益，並衡酌系爭土地109年度申報地價2,400元，
    有土地登記第一類謄本附卷可查（本院卷第103頁）差距甚
    大，認被告所受相當於租金之利益，按系爭土地申報地價年
    息6 ％計算為適當。
  ㈣原告於110年4月12日取得系爭土地之所有權，另本件起訴狀
    繕本寄存送達被告之日為110年8 月6日，有土地謄本、本院
    送達證書附卷可參（本院卷第99頁），另被告所占用如附圖
    所示土地面積共計17.92 平方公尺，業如前述，依此原告自
    110年4月12日起至110年8月17日止，共4月5日，得向被告請
    求相當於租金之不當得利金額為896 元【計算式：17.92平
    方公尺×2400元×6 %÷12月×﹝4＋<5÷30>﹞=896，小數點以下四
    捨五入】。另被告自110年8月17日起至返還系爭占用部分土
    地予原告之日止，按月應給付原告215  元【計算式：17.92
    平方公尺×2400元×6 %÷12月=215，小數點以下四捨五入】；
    逾此部分，尚屬無據。
四、綜上所述，㈠原告依民法第767條第1項前段規定，請訴被告
    應將座落如附圖所示甲部分之建物拆除，並將附圖所示甲及
    乙部分，面積計17.92平方公尺之土地返還原告，為有理由
    ，應予准許；㈡原告依民法第179條不當得利之法律關係，訴
    請被告給付原告896元，及自110年8月17日起至清償日止，
    按週年利率百分之5計算之利息；及請求被告自110年8月17
    日起至騰空返還如附圖所示甲及乙部分土地予原告之日止，
    按月給付原告215元，為有理由，應予准許；逾此部分，尚
    屬無據，應予駁回。
五、本判決原告勝訴部分，係依民事訴訟法第427條第1項規定適
    用簡易訴訟程序為被告敗訴之判決，依同法第389條第1項第
    3款規定，應依職權宣告假執行。
六、訴訟費用負擔之依據：民事訴訟法第79條。
中　　華　　民　　國　　110 　年　　12　　月　　29　　日
                  臺灣臺中地方法院臺中簡易庭
                              法　官　陳航代
以上為正本，係照原本作成。
如不服本判決，應於送達後20日內，向本院提出上訴狀並表明上
訴理由，如於本判決宣示後送達前提起上訴者，應於判決送達後
20日內補提上訴理由書（須附繕本）。如委任律師提起上訴者，
應一併繳納上訴審裁判費。 
中　　華　　民　　國　　111 　年　　1 　　月　　7 　　日
                              書記官  廖鳳美